臺灣高等法院刑事判決
110年度上易字第1656號
上  訴  人  
即  被  告  曹哲愷



輔  佐  人  
即被告配偶  鄭勻庭
上列上訴人即被告因過失傷害案件，不服臺灣士林地方法院110
年度易字第88號，中華民國110年8月31日第一審判決（起訴案號
：臺灣士林地方檢察署109年度偵字第14698號），提起上訴，本
院判決如下：
    主  文
上訴駁回。
    犯罪事實
一、曹哲愷與黃重榮、黃紀恭仁均為址設新北市北投區之關渡花
    園社區（下稱關渡花園社區）之住戶，其於民國109年1月至
    4月間，在其臺北市○○區○○路0段000巷00弄00號住處，飼養
    比特犬1隻（下稱系爭比特犬）及柴犬1隻，為動物保護法所
    稱之飼主，依法負有防止系爭犬隻無故侵害他人生命、身體
    、自由或財產之義務。曹哲愷原應注意飼主應適當管束動物
    之行動，或設置足以隔離或防免其攻擊旁人之飼養場所及設
    備與措施，且應隨時注意，具攻擊性之寵物出入公共場所時
    ，應由成年人伴同，並採取以牽繩牽引及配戴口罩之防護措
    施，防止其所飼養犬隻無故侵害他人之生命、身體，其亦無
    不能注意之情事，竟疏未為犬隻戴上口罩適當管束，亦未以
    適當之柵欄或繩索等方式避免其攻擊他人，即於109年1 月2
    4日下午4時30分許前之某時，貿然將系爭比特犬繫拴於臺北
    市○○區○○路0段000巷00弄00號斜對面由黃重榮、黃紀恭仁所
    使用之車庫前鐵桿上，適黃重榮於同日下午4時30分許行經
    該車庫前，即遭系爭比特犬咬傷黃重榮左小腿，致黃重榮受
    有總長度約10公分之左小腿狗咬傷併多處撕裂傷，並傷口感
    染之傷害。曹哲愷又於同年4月17日上午11時30分許前某時
    ，貿然將系爭比特犬未戴口罩繫拴於上開車庫前鐵桿上，適
    黃紀恭仁於同日上午11時30分許經過該車庫前，即遭系爭比
    特犬咬傷左小腿，致黃紀恭仁受有左小腿多處傷口（共6處
    ，最大約8*4公分）併蜂窩性組織炎之傷害。
二、案經黃重榮、黃紀恭仁訴由臺北市政府警察局北投分局報告
    臺灣士林地方檢察署（下稱士林地檢署）檢察官偵查起訴。
    理  由
壹、證據能力部分：
一、被告曹哲愷（下稱被告）於偵訊時所為陳述應具任意性，所
    辯偵訊筆錄與錄音內容不符部分，業經原審當庭勘驗，有勘
    驗筆錄（詳後述）可稽，並無違反任意性，可以做為證據。
  ㈠按為證據之被告自白，依刑事訴訟法第156 條第1 項規定，
    固必須具備任意性與真實性2 要件，缺一不可。惟所謂非任
    意性之自白，必須其自白係以強暴、脅迫、利誘、詐欺、疲
    勞訊問、違法羈押或其他不正方法取得，且該自白與不正方
    法間具有因果關係，該自白始應加以排除。又按訊問被告，
    應全程連續錄音；必要時，並應全程連續錄影。但有急迫情
    況且經記明筆錄者，不在此限；筆錄內所載之被告陳述與錄
    音或錄影之內容不符者，除有前項但書情形外，其不符之部
    分不得作為證據，刑事訴訟法第100 條之1 定有明文。考其
    立法目的，在於建立訊問筆錄之公信力，擔保筆錄所載內容
    與陳述相符，與同法第156 條規範目的、範圍有所不同。是
    若犯罪嫌疑人之自白，係基於自由意思而非出於不正之方法
    ，縱筆錄記載與錄音內容不符，應係該筆錄記載部分不得做
    為證據，而非認被告之自白不具任意性。
　㈡被告雖於本院審理時主張士林地檢署檢察官109年11月3日筆
    錄錄音被刻意消音剪掉，其在偵查庭被恐嚇才說好啦好啦都
    算我，狗的照顧人都算我云云，然業經原審法院於審理程序
    時當庭勘驗士林地檢署檢察官109年11月3 日訊問錄音錄影
    中被告爭執部分即訊問錄音錄影影片顯示時間16：45：00至
    16：57：30、17：02：00至影片結束部分如下，並有原審法
    院110年4月13日勘驗筆錄在卷可查（見原審卷第91頁至第99
    頁）：
　1.影片顯示時間為16：45：00至16：52：00部分：
    檢察官：不用啦！事情不用那麼複雜！
    被  告：對，我了解。
    鄭勻庭（即被告之配偶）：我知道啊！
    檢察官：聽我的勸，事情不用那麼複雜，你剛剛講那個什麼
            BMW ，老實說啦！人家被狗咬傷，咬成這樣子了。
    被  告：對。
    檢察官：你覺得有可能是，他自己去外面給人家咬完之後要
            來誣賴你嗎？
    鄭勻庭：也有可能啊！因為那邊野狗真的太多了啊！（螢幕
            畫面顯示時間16：46：21）那邊野狗真的很多，真
            的，檢察官我不騙你。
    被  告：報告檢察官，我家有監視器你知道嗎？
    鄭勻庭：他都不講，到已經過了那麼久。
    被  告：我家有裝監視器，我太太曾經因為停車的問題被人
　　        家剪斷那個煞車線。
    檢察官：沒關係啦！
    鄭勻庭：真的有夠倒楣耶！
    被  告：你安靜，不要說話。
    檢察官：你要講這個，案發當天是4 月17日，當天人家就報
            警了，如果說你不知道。
    鄭勻庭：我們就不知道啊！
    檢察官：你們也知道說，我剛剛問警察了啦！
    被  告：對。
    檢察官：鄭勻庭你先去外面等一下好了。
    鄭勻庭：因為我受不了了。
    被  告：沒你的事，對啊！本來就沒有你的事啊！
    檢察官：曹哲愷，警察當天就打電話給你了嘛！
    被  告：嗯！
    檢察官：不然警察也不會說，警察也不會沒事知道你的電話
            。
    被  告：對。
    檢察官：而且當天我相信啦！反正不是你就是你太太，用那
            支電話去撥打，去做報案的動作。
    被  告：對。
    檢察官：因為這個都有報案紀錄。
    被  告：對，我了解。
    檢察官：這些東西不可能事後，真的大家為了誣賴你還要串
            通社區的管委會、警察，沒有那種事情。
    被  告：沒有那個閒工夫啦！
    檢察官：想也知道，啊你說有監視錄影畫面，我跟你講，當
            天警察就有聯繫你了，你要不要保管那是你的問題
            啦！
    被  告：對。
    檢察官：你不用再把那個保管的事情推到其他人身上，沒有
            那種事情。
    被  告：對。
    檢察官：第二個就是說，今天二個人被狗咬，那一看就是被
            狗咬。
    被  告：對。
    檢察官：人家也不會沒事啊，ㄟ咬不好他掛點了你知道嗎？
            那不是普通的狗，那不是普通的傷痕，我今天如果
            要誣賴你，找一隻比較小的狗咬就好了，是不是？
            咬成這樣子，到底有沒有生命危險不曉得，你覺得
            這二個人會幹這種事情嗎？（螢幕畫面顯示時間16
            ：48：32）講難聽一點，（聽不清楚）了解，這個
            案件可以（聽不清楚），不然老實說，我今天真的
            不曉得怎麼起訴你們幾個人？你兒子也有事情，你
            也有事情，這個我跟你講。
    被  告：這跟我兒子也沒關係啊！因為我兒子不在家啊！
    檢察官：那我不管了，那就看你兒子託付給誰，我就起訴誰
            。因為老實說，（聽不清楚），不是我不幫你調查
            喔！
    被  告：對。
    檢察官：我今天不是我不幫你調查喔！
    被  告：我了解。
    檢察官：而且老實說，你自己也說狗你是綁在26號斜對面。
    被  告：那是偶爾啊！偶爾綁在那邊啊！
    檢察官：我不管啦！那我不管啦！出事你就是要去負責，了
            解嗎？可以嗎？可以跟人家賠償賠償嗎？還是我要
            叫整個社區的人都出來作證說，對就是他們家的狗
            。
    被  告：報告檢察官，話不是這樣說的
    檢察官：都已經問到這個程度了，請主委夠了啦！請主委夠
            了啦！
    被  告：對。
    檢察官：你也可以說主委誣賴你啦！但你要不要想想看為什
            麼這個事件每個人都誣賴你？
    被  告：報告檢察官，主委他沒有誣賴我，因為他沒有親眼
　　        看到，他是做個公告這樣而已。
    檢察官：但照你跟我講，你沒有養狗啊！你只有養一隻柴犬
            而已。
    被  告：我養拉不拉多啊！
    檢察官：沒關係啦！照你說是土狗，然後這隻土狗剛好就綁
            在26號斜對面，那不管他是不是比特犬，這不是重
            點，重點是什麼？那隻狗咬到人，人家告訴人說就
            是那隻狗咬到人，你就應該要負責，那這個老實說
            ，不可能去污衊人家。
    被  告：對。
    檢察官：這絕對不可能的啦！你們自己看一下，如果你是檢
            察官、法官你會相信說有人會去幹這種事情嗎？ㄟ
            人家要幹，也要找小隻的狗來咬，你要不要看一下
            照片（提示照片給曹哲愷看），這跟你玩命的（螢
            幕畫面顯示時間16：50：40），這跟你玩命的，為
            了要誣賴你，跟你玩命，怎麼可能？了解了嗎？你
            覺得法官會相信嗎？這個案件，如果你敢把你剛剛
            講的那些，你自己去跟法官說。
    被  告：我了解，檢察官你剛剛說的那些我了解。
    檢察官：我直接跟你講，這我一定會起訴，太扯了！我實在
            是聽不下去，那當然你們會說有可能怎樣怎樣，那
            是你們自己認定的，你覺得一般人會怎麼採？或者
            今天你被狗咬到了，你做這種抗辯可以嗎？你聽到
            被告做這種抗辯，你一定會不服氣，想也知道，搞
            成這樣子，好好處理，不然我一定要再清一個被告
            出來。
    被  告：我了解。
    檢察官：那三個人我就一起起訴。
    被  告：好。
    檢察官：反正你們都有養狗。
    被  告：這跟我兒子沒關係啊！因為他根本就沒有在家。
    檢察官：那是你說的，那是你說的。
    被  告：好，我了解
  2.錄音影片時間顯示16：52：00開始至16：54：19
    檢察官：要（聽不清楚）也可以，頂多再清二個，（聽不清
            楚）看到底是怎樣，好不好，可以跟對方談和解嗎
             ？
    被  告：對方談和解，重點是對方他不是願意談和解啊！
    檢察官：就要處理啊！狗咬人你就要處理啊！那我再問你啦
            ！現在狗養在什麼地方？
    被  告：狗送人家了啊！
    檢察官：六月份沒錯？六月份送走？
    被  告：狗很早就送人家了。
    檢察官：沒有啦！剛剛主委說今年六月份狗才送走的，是不
            是？
    被  告：應該，應該，反正我沒有很特別記。
    檢察官：今年沒有錯？
    被  告：對。
    檢察官：咬完人之後的事情？咬完人之後才送走的吧？是不
            是？
    被  告：（不語）
    檢察官：是嗎？看一下連署的日期，你要是把狗送走了，不
            會有人沒事要做連署，這個齁，109年4月18日看起
            來那時候狗還沒送走，應該4月18日之後的事情吧
            ？
    被  告：ㄟ，狗到底是真正是什麼時候送走，其實我不，我
　　        不知道啦！
    檢察官：幾月份啦？這也不回答？看你都選擇性要講的耶！
            剛剛都一直要講要講，現在又。
    被  告：不是這樣啦！
    檢察官：要不然哩？來，什麼時候送走的？主委說六月份啦
            ！是嗎？
    被  告：其實檢察，報告檢察官他被狗咬到這個。
    檢察官：在咬完人之後才送走的是不是？
    被  告：他怎麼確定是這隻狗咬的？對不對？他也沒有去做
　　        齒痕鑑定，他是什麼狗咬到，其實不知道是什麼狗
            咬到啊，不能在我家門口，推到我頭上啊！（螢幕
            畫面顯示時間間16：54：19）
  3.影片顯示時間為16：54：19至16：57：30部分：
    檢察官：好啦！可以啦！
    被  告：因為現在是科學辦案，你要人證物證啊！
    檢察官：所以你要否認就對了？
    被  告：對啊！
    檢察官：好，那我否認犯罪，因為檢察官沒有辦法證明是我
            養的狗咬傷人，我要比對齒痕是不是？
    被  告：對！齒痕，啊你要有人證物證啊！根本就沒有人看
　　        到，因為大家都是聽黃重榮、黃紀恭仁他在講啊！
            包括警察……
    檢察官：檢察官無法確認是我養的狗咬傷黃重榮跟黃紀恭仁
            。
    被  告：而且我要補充。
    檢察官：等一下，那我再問你，柴犬你們會綁在26號的斜對
            面嗎？
    被  告：柴犬綁在那邊啊！
    檢察官：也會？
    被  告：對。
  4.影片顯示時間17：02：00至影片結束：
    檢察官：那當天咬你的是比特犬？
    黃紀恭仁：對。
    檢察官：所以你要對曹哲愷提出過失傷害的告訴這樣？
    黃紀恭仁：是。
    檢察官：那個曹哲愷，109年4月17日當天是何人負責照顧土
            狗的？（螢幕畫面顯示時間17：02：46）是你還是
            你兒子？
    被  告：是我照顧的。
    檢察官：是你照顧的？
    被  告：對。
    檢察官：那你是否有將該狗綁在26號斜對面的電線杆？
    被  告：沒有。
    檢察官：黃紀恭仁你跟他（黃重榮）說，我也盡量大聲，10
            9年1月24日你是否在80弄26號斜對面的電線杆，被
            綁在該處的狗咬到？
    黃重榮：對對對，本來是一支鐵桿在那個。
    檢察官：沒關係喔！咬到的地點是不是在80弄26號斜對面，
            是不是？
    黃紀恭仁：他說你被咬倒，是不是在我們車庫對面？
    黃重榮：對！
    檢察官：我再問你，當天咬你的是比特犬還是柴犬？
    黃重榮：比特犬，一樣那隻啦！
    檢察官：那個曹哲愷，109年1月24日你所飼養的土狗，當時
            是何人在照顧？
    被  告：那個狗在家裡面啊！
    檢察官：我只是問你是誰在照顧的？
    被  告：就算我照顧的。
    檢察官：你照顧的？
    被  告：對。
    檢察官：好，ok！
    被  告：不然又扯我家人，所有人都扯進來。
    檢察官：沒關係，你可以說實話。
    被  告：不用！不用！就我照顧的。
    檢察官：我不會逼你講任何話。
    被  告：我了解。（螢幕畫面顯示時間17：04：45）
    檢察官：因為我怕你說不是你，那沒關係！你只要跟我講是
            誰？
    被  告：不會。
    檢察官：那今天就這樣子了。
    被  告：好。(訊問結束，螢幕畫面顯示時間17：04：52)　
　㈢上開勘驗結果並經原審於審理時與被告確認勘驗內容無誤（
    見原審卷第99頁），而審諸前開勘驗結果，依檢察官前後語
    意，當係在與告訴人確認遭比特犬咬傷，以及與被告確認家
    中之犬隻（以土狗稱之）究竟為被告家中何人所照顧，若被
    告未具體陳述，其僅能繼續調查此部分事實，否則，可能就
    該犬隻之飼養、照顧者一併起訴等節。而被告於檢察官向其
    陳述上開言詞後，仍稱：「那我否認犯罪，因為檢察官沒有
    辦法證明是我養的狗咬傷人，我要比對齒痕是不是」、「沒
    有」等語，可見被告於偵訊時未因檢察官所詢上情，即為認
    罪之陳述；再依檢察官最後於詢問被告關於109年1月24日、
    同年4月17日等時間，家中犬隻由何人照顧一事時，被告亦
    稱「好，ok！」、「我了解」、「不會」等語，可見被告上
    開偵訊中之陳述，係出於自由意志所為，被告於偵訊時所為
    上開陳述，應有證據能力。
　㈣再者，經原審反覆勘驗被告單獨陳述部分結果，並無顯示時
    間中斷、跳躍之情況，有原審法院勘驗筆錄可參（見原審卷
    第99頁），況被告所稱其印象偵訊檢察官要其承擔，否則要
    起訴其全家4人云云，當係前開檢察官在與被告確認家中之
    犬隻究竟為被告家中何人所飼養、照顧部分，若無法釐清，
    事發時犬隻照顧者，只能繼續調查乙情，要無筆錄錄音被刻
    意消音剪掉之情。此外，亦查無其他證據足以證明上開偵訊
    光碟有何遭人剪接、變造之情況。實難認被告此部分之主張
    可以採取。
　㈤又前開原審勘驗被告於109年11月3日之偵訊錄音內容，確有
    與卷附偵訊筆錄不相符之處，依上開說明，該日偵訊筆錄之
    記載，自不得作為證據，是被告接受檢察官訊問所為陳述內
    容，應以前開原審勘驗結果之內容為準，併此敘明。
二、證人即告訴人黃重榮、黃紀恭仁於警詢時證述均無證據能力
    ，於109年11月3日偵訊時之證述則均具證據能力：
  ㈠被告以外之人於審判外之言詞或書面陳述，除法律有規定者
    外，不得作為證據；被告以外之人於檢察事務官、司法警察
    官或司法警察調查中所為之陳述，與審判中不符時，其先前
    之陳述具有較可信之特別情況，且為證明犯罪事實存否所必
    要者，得為證據。刑事訴訟法第159 條第1 項、第159 條之
    2 分別定有明文。查證人即告訴人黃重榮、黃紀恭仁在警詢
    時證述之證據能力，被告於原審表示不同意做為證據（見原
    審卷第49頁），查其等於警詢時之證述，並無與其等原審審
    理時證述不符之情，自無合於前揭刑事訴訟法第159 條之2 
    所定傳聞證據得為證據之例外情形，是依刑事訴訟法第159 
    條第1 項之規定，證人即告訴人黃重榮、黃紀恭仁在警詢之
    證述，無證據能力。
  ㈡按被告以外之人於偵查中向檢察官所為之陳述，除顯有不可
    信之情況者外，得為證據，刑事訴訟法第159 條之1 第2 項
    定有明文。查證人即告訴人黃重榮、黃紀恭仁上開偵訊時之
    證述，業經具結，且無顯不可信之情況，依刑事訴訟法第15
    9 條之1 第2 項規定，自具有證據能力。又證人即告訴人黃
    重榮、黃紀恭仁於原審審理時，業經傳喚到庭作證，經被告
    進行詰問，參酌前揭所述，證人即告訴人黃重榮、黃紀恭仁
    於偵查中之陳述，也已保障被告之對質詰問權，已屬完足調
    查之證據，即得作為判斷之依據。
三、證人王憲文、曾柏諺於偵訊時之證述均具證據能力：
    查證人王憲文、曾柏諺於109年11月3日檢察官偵訊時所為之
    證述（見士林地檢署109年度偵字第14698號偵查卷【下稱偵
    查卷】第119 頁、第121 頁），業經具結，亦無顯不可信之
    情況，且均於原審審理時到庭作證，經被告進行詰問，依刑
    事訴訟法第159 條之1 第2 項規定，自具有證據能力。
四、臺北市北投分局關渡派出所110 報案紀錄單應有證據能力：
    按除顯有不可信之情況外，公務員職務上製作之紀錄文書、
    證明文書，亦得為證據，刑事訴訟法第159 條之4 第1 款定
    有明文。上述「紀錄文書」或「證明文書」，並不限於針對
    特定事件所製作。只要係公務員基於職務上就一定事實之記
    載，或就一定事實之證明而製作之文書，而其內容不涉及公
    務員主觀之判斷或意見之記載，即屬於上述條款所稱文書之
    範疇（最高法院102 年度台上字第1218號判決意旨參照）。
    查被告固爭執卷附上述報案紀錄單（見偵查卷第51頁至第52
    頁）之證據能力（見本院卷第123頁），然該報案紀錄單係
    臺北市政府警察局北投分局關渡派出所之公務員執行勤務時
    ，依其職權依據民眾報案暨勤務指揮中心等單位報案暨回報
    內容製作而成之紀錄文書，且衡之製作該報案紀錄單之公務
    員係於執勤時接聽民眾或其他單位來電報案或回報時，始作
    成該報案紀錄，則該製作文書之公務員就本案顯無任何利害
    關係，虛偽記載之可能性甚低，自外部情狀以觀，並無顯有
    不可信之情況，是依之首揭規定，該報案紀錄單自有證據能
    力。
五、按被告以外之人於審判外之言詞或書面陳述，除法律有規定
    者外，不得作為證據，刑事訴訟法第159條第1項定有明文。
    又被告以外之人於審判外之陳述，雖不符刑事訴訟法第159
    條之1至第159條之4之規定，而經當事人於審判程序同意作
    為證據，法院審酌該言詞陳述或書面陳述作成時之情況，認
    為適當者，亦得為證據；當事人、代理人或辯護人於法院調
    查證據時，知有同法第159條第1項不得為證據之情形，而未
    於言詞辯論終結前聲明異議者，視為有前項之同意，刑事訴
    訟法第159條之5亦有明文。查本件檢察官、被告及其輔佐人
    ，於言詞辯論終結前，均未就本院所認定犯罪事實而經調查
    採用之下列證據之證據能力予以爭執（見本院卷第62頁至第
    66頁、第122頁至第126頁），本院復審酌各該證據作成時之
    情況，尚無違法及證明力明顯過低之瑕疵，認以之作為證據
    應屬適當，揆諸上開規定，本件經調查之證據，均有證據能
    力。
六、又本院所引之非供述證據部分，並無證據證明係公務員違法
    取得，亦無依法應排除其證據能力之情形，應有證據能力。
    至被告及其輔佐人，雖爭執被告109年6月8日與告訴人洽談
    和解錄音檔、關渡花園社區連署書之證據能力，惟因本院並
    未引用上揭證據作為認定犯罪事實之基礎，併此敘明。
貳、實體部分
一、認定事實之依據及理由：
    訊據被告矢口否認有何過失傷害犯行，辯稱：那兩天我沒有
    把狗綁在告訴人黃重榮、黃紀恭仁的車庫前面，雖然是我打
    119將黃重榮、黃紀恭仁送醫，但我沒有看到我的狗咬黃重
    榮、黃紀恭仁，完全沒有證據是我家的狗咬的云云。惟按認
    定犯罪事實所憑之證據，並不以直接證據為限，即綜合各種
    間接證據，本於推理作用，為認定犯罪事實之基礎，如無違
    背一般經驗法則，尚非法所不許。經查：
  ㈠被告於臺北市○○區○○路0段000巷00弄00號之住處，於109年間
    曾飼養2隻犬隻，其一為柴犬，另一為米克斯（指混種）比
    特犬，業經被告供陳及證人王憲文證述、告訴人指述在卷（
    詳後述），又告訴人黃重榮於109年1月24日下午5 時42分，
    至臺北榮民總醫院就診，經診斷受有長度約10公分之左小腿
    狗咬傷併多處撕裂傷，並傷口感染之傷害；又告訴人黃紀恭
    仁於109年4月17日，至臺北榮民總醫院急診部就診，經診斷
    受有左小腿多處傷口（共6 處，最大約8*4 公分）併蜂窩性
    組織炎之傷害等事實，業據被告於原審準備程序所不爭執（
    見原審卷第48頁至第49頁），並據證人即告訴人黃重榮、黃
    紀恭仁於原審審理時具結證述明確（見原審卷第103 頁、第
    106 頁），復有告訴人黃重榮、黃紀恭仁之傷口照片、臺北
    榮民總醫院109年2月3日診斷證明書、109年5 月14日診斷證
    明書、110年3月3日北總急字第1100000805號函暨所附黃重
    榮、黃紀恭仁急診病歷摘要等件在卷可參（見偵查卷第34頁
    至第43頁、原審卷第27頁至第42頁），堪可認定。
　㈡告訴人黃重榮、黃紀恭仁於上開時間所受傷勢，均是遭被告
    繫拴於臺北市○○區○○路0段000巷00弄00號斜對面車庫前鐵柱
    之上開比特犬咬傷所致：
  1.證人黃重榮於原審審理時具結證稱：我在臺北市○○區○○路0
    段000巷00弄00號的斜對面，被狗咬到，那裡是我們的車庫
    門口，狗常常綁在我們那前面有一根柱子，那個狗有時候都
    躲在裡面，那天過年，傍晚我載清潔劑要去放，才剛過去，
    不知道狗從哪裡衝出來把我咬下去，那是比特犬，應該是臺
    北市○○區○○路0段000巷00弄00號住戶養的，我們的車庫在那
    邊，知道那隻狗是被告家養的，我看過被告家人帶那隻狗進
    進出出，有時候是被告，被告家常常把狗綁在那邊，我想說
    鄰居家，沒有影響就好，那天過去的時候就咬下去了，咬到
    我左腳小腿，前後大約10公分長，後來我跟被告說他的狗咬
    到我，應該要趕快出來，被告打電話叫救護車來，把我載去
    榮總急診室等語明確（見原審卷第102 頁至第105 頁），核
    與前開告訴人黃重榮之傷口照片、臺北榮民總醫院109年2月
    3日診斷證明書、臺北榮民總醫院110年3月3 日北總急字第1
    100000805號函所載及所附黃重榮急診病歷摘要等件相符（
    見偵查卷第34頁至第35頁、第41頁、原審卷第27頁至第33頁
    ）。
　⒉證人黃紀恭仁亦於原審審理時具結證稱：當時我7點多就出去
    運動，11點多走回家到臺北市○○區○○路0段000巷00弄00號，
    也就是被告家斜門口，我走到那裡，狗就衝出來咬我的腳，
    當時放不開，狗就一直緊咬著，我叫救命，喊了很多次，被
    告看到他的比特犬咬到我的腳，打不開，他就來幫我打開、
    拉開那隻狗，被告看我腳流血，就去報警，警察跟被告說救
    護車15至25分鐘才會來，被告就說不然就帶我去，當時我有
    叫告訴人黃重榮一起去，被告就用BMW 帶我們到榮總，當時
    差不多12點，我有看過被告遛那隻狗過，被告家的人把狗不
    定時會綁在我家車庫那裡，案發當時，狗就是綁在偵查卷宗
    第39頁照片的紅色圈圈處，反射鏡的柱子那裡，所以我沒有
    看到，我被咬到後，才看到狗從車子後面出來，身上沒有繩
    子，已經掉到地上了等語明確（見原審卷第106 頁至第112 
    頁），核與前開告訴人黃紀恭仁之傷口照片、臺北榮民總醫
    院109年5月14日診斷證明書、109年7月23日診斷證明書、臺
    北榮民總醫院110年3月3日北總急字第1100000805號函所載
    及所附黃紀恭仁急診病歷摘要等件相符（見偵查卷第37頁至
    第38頁、第83頁、第43頁、原審卷第27頁至第28頁、第35頁
    至第42頁）。
　⒊並經證人即當時關渡花園社區管理委員會主委王憲文於偵訊
    時證稱：被告及其家人有養一隻比特犬及一隻柴犬等語明確
    （見偵查卷第121 頁），並於原審審理時具結證稱：被告已
    經養了2 年以上，從小就養我們都知道，所以我可以確認養
    什麼犬隻，就是比特犬，另一隻是柴犬很溫馴不會傷人，被
    告家中的狗會綁在卷附照片車庫前電線桿旁邊，反射鏡、路
    燈這邊，我晚上下班回來會看到被告遛狗，黃重榮被咬以後
    ，有一陣子他腳不太方便，他跟我說被臺北市○○區○○路000
    巷00弄00號的狗咬到，也是在車庫那裡，隔2 、3個月黃紀
    恭仁被咬到，被告的比特犬是社區連署之後，印象中是109
    年6月移走的等語（見原審卷第112 頁至第116 頁）。
　⒋而證人即110年4月17日受理110通知報案之臺北市政府警察局
    北投分局關渡派出所員警曾柏諺於偵訊、原審理時均證稱：
    我當天接獲110通知狗咬傷的案件，在臺北市○○區○○路000巷
    00弄00號，我去到現場時，已經沒有人在，只有一個男子站
    在26號門口，向我們表示他父親養的狗咬傷附近的遠親，已
    經送到醫院了，印象中對方有說狗是他們家的，他爸爸養的
    ，之後我回派出所有再打給被告，詢問大概的情況，最後我
    就製作在我們的回報紀錄單上等語明確（見偵查卷第119 頁
    、原審卷第117 頁至第122 頁），核與卷附臺北市北投分局
    關渡派出所110報案紀錄單所載：經電話聯繫曹父，曹父表
    示今天要開車出門時，所養的比特犬掙脫，咬傷了黃姓堂舅
    等情相符（見偵查卷第51頁至第52頁），且經原審勘驗110
    報案紀錄錄音檔光碟，證人曾柏諺109年4月17日與被告間之
    對話錄音光碟，觀諸勘驗結果，可知：被告自承告訴人黃紀
    恭仁係遭被告家中所飼養、繫拴於上開車庫前之系爭比特犬
    所咬傷，被告因為要開車所以將系爭比特犬綁在外面，綁的
    鍊子斷掉等情無訛，有原審勘驗筆錄（見原審卷第100頁、
    第161頁至第164頁），及臺北市政府警察局北投分局110 年
    3 月24日北市警投分刑字第1103014232號函暨所附110 報案
    紀錄錄音檔光碟、臺北市政府警察局北投分局110年4月22日
    北市警投分督字第1103007353號函暨所附警員曾柏諺109年4
    月17日致電0000000000之對話錄音光碟等件在卷可考（見原
    審卷第73頁、第145頁）。被告其後改稱非比特犬，偵訊筆
    錄亦見檢察官以土狗稱之，被告答稱係米克斯，亦即混種，
    然在民間對於非純種犬隻也稱土狗，但因有比特犬血緣，網
    路查詢可知此犬隻咬合力約80公斤左右，極具攻擊性，核與
    告訴人黃紀恭仁被咬傷照片傷勢相吻合（見偵查卷第33頁至
    第45頁、第83頁）併此敘明。
　⒌綜上所述，足認告訴人黃重榮、黃紀恭仁於上開時間所受傷
    勢，均是遭被告繫拴於臺北市○○區○○路0段000巷00弄00號斜
    對面車庫前鐵柱之系爭比特犬咬傷所致。
  ㈢被告對告訴人黃重榮、黃紀恭仁所受上開傷勢，應有過失：
  ⒈按對於犯罪結果之發生，法律上有防止之義務，能防止而不
    防止者，與因積極行為發生結果者同，刑法第15條第1 項定
    有明文。次按飼主係指動物之所有人或實際管領動物之人。
    飼主應防止其所飼養動物無故侵害他人之生命、身體、自由
    或財產；寵物出入公共場所或公眾得出入之場所，應由7 歲
    以上之人伴同；具攻擊性之寵物出入公共場所或公眾得出入
    之場所，應由成年人伴同，並採取適當防護措施；前項具攻
    擊性之寵物及其所該採取之防護措施，由中央主管機關公告
    之，動物保護法第3 條第7 款、第7 條、第20條第1 項、第
    2 項、第3 項分別定有明文。再比特犬屬具攻擊性之寵物即
    危險性犬隻；具攻擊性之寵物出入公共場所或公眾得出入之
    場所，應由成年人伴同，並採取下列防護措施：㈠以長度不
    超過一點五公尺之繩或鍊牽引。㈡配戴不影響散熱之透氣口
    罩，行政院農業委員會頒佈之「具攻擊性寵物及其出入公共
    場所該採取之防護措施」亦有明文。
  ⒉查系爭比特犬為被告家中所飼養，被告平日亦會將系爭犬隻
    繫拴於本案案發地點車庫前，且依前開證人即告訴人黃重榮
    、黃紀恭仁、證人王憲文、曾柏諺之證述及被告於偵訊時供
    述、與證人曾柏諺之對話錄音勘驗筆錄及臺北市北投分局關
    渡派出所110報案紀錄單所載內容，可知被告對系爭比特犬
    係具管領力之人，核屬動物保護法第3 條第7 款所稱「飼主
    」無誤，其應負有上開防止豢養之系爭犬隻侵害他人權利之
    注意義務，況比特犬經主管機關公告為具攻擊性而應採取更
    嚴密防護措施之犬種，被告負有較高之注意義務自明。又本
    案案發當時，系爭犬隻僅用繩鍊繫拴於告訴人黃重榮、黃紀
    恭仁車庫前鐵桿，並無嘴套口罩等防護安全措施，又無人管
    領陪同，顯並未施以任何安全措施，即未盡前述防止結果發
    生之作為義務，且並無不能注意之情事，而竟疏未注意防免
    發生危害，任由無防護措施之系爭比特犬在事發地點之公眾
    場所咬傷告訴人二人，被告顯具有過失甚明。
　㈣至被告雖復以下列情詞置辯，然查：
　⒈被告嗣後雖辯稱；其只有養過拉布拉多，已死2年，再也沒養
    過狗，說其養的狗咬人，狗在哪裡？證人曾柏諺說有問其小
    孩，但那不是其小孩，應該要有證據，才能證明是被告的狗
    咬傷告訴人黃重榮、黃紀恭仁云云，然此部分業經證人即告
    訴人黃重榮、黃紀恭仁、證人王憲文、曾柏諺之證述明確，
    並有前開110報案紀錄錄音檔光碟、證人曾柏諺109年4 月17
    日與被告間之對話錄音光碟勘驗筆錄及臺北市北投分局關渡
    派出所110報案紀錄單所載內容在卷可稽，被告於偵訊時坦
    認土狗是被告照顧的（見原審卷第93頁）、於原審空言住家
    設有監視器畫面可以證明不是所養犬隻咬傷告訴人，卻又不
    提出證據供調查，所辯上情，委難信取。
　⒉被告又辯稱證人黃重榮於原審審理時係證稱其騎乘機車朝圍
    牆方向，並非要騎到車庫，所以狗從右邊跑出來怎麼會咬到
    黃重榮的左腳，不合理云云，然查，依證人即告訴人黃重榮
    於原審審理時證述之內容可知，黃重榮自始均證稱其當時係
    要載清潔劑去車庫放，其係要騎進去車庫等語明確（見原審
    卷第102頁），且經被告質以咬到應該是右腿後，更明確反
    駁被告，其要騎進去車庫當然是左腳被咬到等語明確（見原
    審卷第105頁），是被告顯然刻意曲解證人黃重榮於原審證
    述之內容，而徒然再事爭辯，顯無可採。
　⒊至於被告辯稱：雖然是我打119將黃重榮、黃紀恭仁送醫，但
    我沒有看到我的狗咬黃重榮、黃紀恭仁，是野狗咬的云云，
    然查，被告既自承係其打電話報警並將告訴人黃紀恭仁送醫
    ，有黃重榮陪同乙情，而經原審勘驗報案紀錄錄音檔光碟，
    揆諸勘驗結果，可知被告當時係看到咬傷告訴人黃紀恭仁之
    狗，而以0000000000手機報警，述說有人被狗咬傷很嚴重，
    麻煩叫救護車過來等語，是經員警詢問該狗是否有人養的，
    被告尚且回稱係有人養的，綁著，80弄26號（即被告居所）
    等語（見原審卷第100頁），且依原審勘驗證人曾柏諺109年
    4月17日與被告間之錄音對話，勘驗結果亦可知：被告自承
    告訴人黃紀恭仁係遭被告家中所飼養、繫拴於上開車庫前之
    系爭比特犬所咬傷，被告因為要開車所以將系爭比特犬綁在
    外面，綁的鍊子斷掉等情無訛（見原審卷第161頁至第164頁
    ），業如前述，益證被告上開所辯純屬臨訟卸責之詞，要屬
    子虛。
  ㈤綜上所述，被告上開所辯均無足採，本案被告所犯過失傷害
    犯行事證明確，應予依法論科。
二、論罪科刑
　㈠核被告所為，均係犯刑法第284 條前段之過失傷害罪。
　㈡被告前後2 次過失傷害犯行，時間及被害人不同，應予分論
    併罰。
三、維持原判及駁回上訴之說明
  ㈠原審認被告罪證明確，依刑法第284條前段規定，審酌被告應
    知其所飼養之系爭比特犬，為具攻擊性之犬隻，竟未將採取
    有效之防護措施，致告訴人黃重榮、黃紀恭仁分別受有上開
    傷害之違反義務程度及所生損害，及被告犯後矢口否認犯行
    ，且未與告訴人黃重榮、黃紀恭仁達成和解之犯後態度，然
    素行尚可，及其自陳之智識程度、家庭生活狀況等一切情狀
    ，分別量處如主文所示之刑，並均諭知易科罰金之折算標準
    ，暨參酌前開犯罪情節，定其應執行刑及諭知易科罰金之折
    算標準。經核原審認事用法並無違誤，量刑亦稱妥適。
  ㈡被告上訴意旨猶矢口否認犯罪，然其本件確有前開過失傷害
    犯行，業經本院認定、詳述如前，其提起上訴，顯屬無由。
    至其請求調查員警接獲報案之密錄器，然本件員警係接獲報
    案，而經原審審理時勘驗報案錄音光碟無訛，與一般員警執
    行臨檢等勤務，另以密錄器確認現場狀況有別，被告此部分
    之聲請核屬誤會，且毫無必要；而其聲請調查原審法院110
    年4月13日開庭光碟部分，核屬對於原審判決所認定事實之
    爭執，且本件既經本院認定如前，此部分亦無調查之必要；
    至於聲請重複勘驗109年6月8日與告訴人洽談和解錄音檔部
    分，本院並未引用該錄音檔之內容作為認定本件犯罪事實之
    基礎，已如前述，是亦無再行勘驗之必要；被告復聲請傳喚
    黃火炎到庭為證，待證事實為卷附關渡花園社區連署書並非
    黃火炎要求證人王憲文進行連署，然由何人要求進行連署，
    與本案無重要關連，本核與該關渡花園社區連署書之內容無
    涉，況本院亦未引用該連署書作為認定犯罪事實之基礎，是
    自無傳訊黃火炎到庭為證之必要。
　㈢綜上所述，本件被告上訴並無理由，應予駁回。　　
據上論斷，應依刑事訴訟法第368條，判決如主文。
本案經檢察官蔡東利提起公訴，檢察官陳玉華到庭執行職務。 
中　　華　　民　　國　　111 　年　　3 　　月　　15　　日
                  刑事第三庭  審判長法　官  張惠立
                                    法　官  廖怡貞
                                    法　官  鄭昱仁
以上正本證明與原本無異。
不得上訴。 
                                    書記官  劉靜慧
中　　華　　民　　國　　111 　年　　3 　　月　　16　　日
附錄本案論罪科刑法條全文：
中華民國刑法第284條
因過失傷害人者，處一年以下有期徒刑、拘役或十萬元以下罰金
；致重傷者，處三年以下有期徒刑、拘役或三十萬元以下罰金。